最高法院刑事判決　　　　　　　　　　　　　　　八十七年度台上字第三四六一號
　　上　訴　人　歐特斯工程顧問股份有限公司
　　上　訴　人
　　兼右代表人　黃啟瑞
　　共　　　同
　　選任辯護人　張
　　黃 啟瑞 之
　　另　　　一
　　選任辯護人　林玫卿律師
右上訴人等因違反著作權法案件，不服台灣高等法院中華民國八十六年三月二十五日
第二審判決（八十五年度上訴字第五四六三號，起訴案號：台灣台北地方法院檢察署
八十五年度偵字第六二五三號），提起上訴，本院判決如左：
    主  文
原判決關於黃啟瑞部分撤銷，發回台灣高等法院。
其他上訴駁回。
    理  由
一發回部分：
本件原判決認定上訴人黃啟瑞係歐特斯工程顧問股份有限公司之負責人，於民國八十
四年六月間，見市面上汎盛國際有限公司（以下簡稱汎盛公司）製作發行之「大補帖
－影像材質資料庫」光碟片中有林建宏所拍攝之風景攝影著作八張，竟未經著作權人
林建宏授權，意圖銷售而擅自重製上述風景照片八張於「跟我學photoshop 影像修正
」、「跟我學photoshop 影像合成」之光碟片中，並委託碁峰資訊股份有限公司於八
十四年七月間發行及銷售，至同年十二月間，林建宏始知有侵權事實，案經林建宏訴
請偵辦等情。因而維持第一審關於論處上訴人黃啟瑞意圖銷售而擅自重製他人著作罪
刑部分之判決，駁回黃啟瑞在第二審之上訴，固非無見。
惟查：(一)、有罪之判決書，對於被告有利之證據不採納者，應說明其理由，為刑事訴
訟法第三百十條第二款所明定。故有罪判決書對於被告有利之證據，如不加以採納，
又未於判決內說明其理由，即有判決理由欠備之違誤。上訴人黃啟瑞否認有擅自重製
告訴人之著作物，侵害著作權之故意，辯稱其未實際參與前述二份光碟片之製作，該
光碟片係由黃平及一組工作人員負責製作，其內容是否侵害他人之著作權，其事先不
知情等語（見原審卷第四十五頁背面）。又證人黃平於第一審證稱：「在我們要使用
到告訴人圖片的時候，因該光碟片背後的說明並不清楚，我有依包裝上的電話，在八
十三年年底打電話到該公司詢問，說我們要利用他們的圖片做教學的內容，他們說可
以。」、「我只有在詢問過結果後，才將結果告訴黃啟瑞。」（見第一審卷第三十、
三十一頁），上開證言如果無訛，則黃啟瑞因黃平之告知得使用告訴人之攝影著作，
是否有侵害告訴人之著作權之故意，即非無研求餘地。此項有利於黃啟瑞之證據，何
以不足採信，原判決理由內未加說明，而遽為不利上訴人之認定，自有可議。(二)、有
罪之判決書，其事實記載與理由說明須兩相一致，始稱適法；倘若事實記載先後兩歧
，或理由說明互生齟齬，均屬判決理由矛盾，其判決當然為違背法令。原判決理由二
之(四)說明證人黃平雖稱：伊打電話去有說公司要使用光碟內容，對方說可以云云，惟
江旭平已於偵查中供述：伊雖曾接過電話，惟只同意更改圖樣，不同意完全照樣重製
。亦即認定黃平確有打電話予江旭民。但原判決理由二之(三)又以上訴人黃啟瑞於使用
告訴人之攝影著作時，已認定告訴人之著作係公用程式，豈有可能打電話徵求汎盛公
司之同意使用系爭著作。而認上訴人及其公司職員不可能打電話給汎盛公司之江旭民
。是原判決上開前後之理由說明相互矛盾，亦有未合。(三)、沒收之物，須於犯罪事實
中有具體之記載，始為合法，否則諭知沒收，即難謂有事實之根據。原判決認查扣之
「跟我學ＰＨＯＴＯＳＨＯＰ影像修正」及「跟我學ＰＨＯＴＯＳＨＯＰ影像合成」
二片光碟，應依著作權法第九十八條沒收。然原判決事實欄並未記載有查扣該二片光
碟，亦有疏誤。上訴意旨指摘原判決關於上訴人黃啟瑞部分違背法令，尚非全無理由
，應認有發回更審之原因。
二駁回部分：
按刑事訴訟法第三百七十六條所列各罪之案件，經第二審判決者，不得上訴於第三審
法院，法有明文。本件上訴人歐特斯工程顧問股份有限公司因違反著作權法案件，原
審係依著作權法第一百零一條第一項論處罪刑，該法條之法定刑為專科罰金刑，核屬
刑事訴訟法第三百七十六條第一款之案件。依首開說明，既經第二審判決，自不得上
訴於第三審法院，上訴人竟復提起上訴，顯為法所不許，應予駁回。
據上論結，應依刑事訴訟法第三百九十七條、第四百零一條、第三百九十五條前段，
判決如主文。
中      華      民      國    八十七    年      十      月     十五     日
                              最高法院刑事第七庭
                                  審判長法官  董  明  霈
                                        法官  丁  錦  清
                                        法官  賴  忠  星
                                        法官  王  居  財
                                        法官  蘇  振  堂
       右正本證明與原本無異
                                              書  記  官
中      華      民      國    八十七    年      十      月    二十二    日
